【裁判字號】    92,自緝,23
【裁判日期】    921029
【裁判案由】    詐欺
【裁判全文】
臺灣士林地方法院刑事判決                          九十二年度自緝字第二三號
    自  訴  人  乙○○○商品有限公司
    代  表  人  丙○○
    自訴代理人  何朝棟律師
    被      告  丁○○
右列被告因詐欺案件，經自訴人提起自訴，本院判決如左：
    主  文
丁○○無罪。
    理  由
一、自訴意旨略以：被告丁○○係連線實業有限公司（以下簡稱連線公司）負責人，
    被告莊文斌（業經自訴不受理）係該公司經理。被告莊文斌於九十一年四月間佯
    稱於電器大展知悉自訴人代理十五吋液晶電視（型號：VE-1510DVS），欲向自訴
    人訂購十台，自訴人因從未與該公司來往，故僅出貨五台，貨款共計新台幣（以
    下同）十六萬七千五百元，由被告莊文斌交付以連線公司所簽發，安泰商業銀行
    瑞光分行為付款人之支票支付，屆期票款如數付清。俟被告莊文斌又於同年四月
    二十二日再訂貨十台，自訴人於同年月三十日出貨，貨款共計三十三萬五千元，
    由被告莊文斌交付一張以同前所述，面額三十三萬五千元，發票日九十一年五月
    三十日之支票支付，屆期提示竟因存款不足而遭退票，經到該公司追查，早已人
    去樓空。嗣於同年七月二十五日上揭液晶電視竟於被告謝澄澐（業經裁定自訴駁
    回）設在台北市○○區○○路二段四０九號一樓之電器行出現。因認被告丁○○
    共同涉犯刑法第三百三十九條第一項之詐欺取財罪嫌云云。
二、按犯罪事實應依證據認定之，無證據不得推定其犯罪事實。又不能證明被告犯罪
    者，應諭知無罪之判決，刑事訴訟法第一百五十四條、第三百零一條第一項分別
    定有明文。又告（自）訴人之告（自）訴，本以使被告受刑事訴追為目的，故其
    陳述是否與事實相符，自應調查其他證據，以資審認，苟其所為攻擊之詞，尚有
    瑕疵，則在此瑕疵未予究明以前，即不能遽採為斷罪之基礎（最高法院六十九年
    度臺上字第一五三一號判例參照）。另按事實之認定，應憑證據，如未能發現相
    當證據，或證據不足以證明，自不能以推測或擬制之方法，為裁判基礎；且被告
    否認犯罪事實所持之辯解，縱屬不能成立，仍非有積極證據足以證明其犯罪行為
    ，不能遽為有罪之認定，最高法院分別著有四十年度臺上字第八六號判例、三十
    年度上字第一八三一號判例可資參照。
三、本件自訴人認被告丁○○涉有上開犯行，無非係以其提出被告莊文斌訂購單、訂
    購單暨出貨單、支票及退票理由單、被告莊文斌、丁○○之名片、身分證為其論
    據。然訊據被告丁○○矢口否認前揭犯行，辯稱伊從未經營過連線公司，也不認
    識莊文斌，且未曾向自訴人購買液晶電視，亦未曾簽發過本案之支票，伊之身分
    證曾在九十年十二月間，及九十一年十二月間曾兩度遺失，可能是被拾獲者變造
    冒用等語，並提出補領國民身分證申請書二紙為證；至於自訴人如何取得被告丁
    ○○之身分證及名片影本？據自訴人之職員甲○○證稱：於九十二年（應是九十
    一年之誤）三月二十六日連線公司來電要求自訴人報價時，甲○○要求連線公司
    之營利事業登記證及負責人的身分證影本，因而對方傳真連線公司營利事業登記
    證及負責人丁○○的身分證、名片影本至自訴人處；而連線公司之丁○○是否本
    案之被告丁○○？甲○○亦證稱：雖印象不深，但那天在連線公司見到之那位自
    稱「丁○○」之人，年紀比較大，約五、六十歲，而本案在法庭之丁○○年紀比
    較輕，應該不是那天在連線公司見到之丁○○等語明確。顯見被告丁○○並非自
    訴人所指經營連線公司，向其詐騙液晶電視之冒名丁○○之人。是被告所辯伊未
    曾向自訴人購買液晶電視等情，足堪信為真實。此外自訴人復無法提出任何積極
    證據，足茲證明被告丁○○有何詐欺犯行，是被告丁○○犯罪不能證明，自應為
    無罪之諭知。
據上論斷，應依刑事訴訟法第三百四十三條、第三百零一條第一項，判決如主文。
中      華      民      國    九十二    年      十      月    二十九    日
                              臺灣士林地方法院刑事第一庭
                                審判長法  官  林  清  吉
                                      法  官  高  愈  杰
                                      法  官  張  國  棟
右正本證明與原本無異。
如不服本判決，應於判決送達後十日內，向本院提出上訴狀。
                                      書記官  蔡  佳  君
中      華      民      國    九十二    年      十      月    二十九    日


司法院資訊處製作；財團法人民間司法改革基金會備份。
